【裁判字號】    90,上易,146
【裁判日期】    900322
【裁判案由】    違反著作權法
【裁判全文】
臺灣高等法院臺中分院刑事判決                      九十年度上易字第一四六號
    上  訴  人
    即  被  告  丁○○
右上訴人因違反著作權法案件，不服臺灣彰化地方法院八十九年度易字第五八三號中
華民國八十九年十月十二日第一審判決（起訴案號：臺灣彰化地方法院檢察署八十九
年度偵字第一○九六號），提起上訴，本院判決如左：
      主    文
上訴駁回。
      事    實
一、丁○○與其夫戊○○在彰化縣二林鎮○○路一五五號經營寶庫電腦有限公司（以
    下簡稱寶庫公司），丁○○負責公司內部之工作，戊○○則負責外務。丁○○明
    知其取自不詳姓名者之「天若有情III烽火佳人」影音光碟片（ＶＣＤ）係未經著
    作權人好朋友電影有限公司（以下簡稱好朋友公司）授權同意，擅自重製之影音
    光碟片，竟於民國八十九年一月十五日起，意圖將該版片充當贈品散布而陳列
    在寶庫公司櫃台上，侵害好朋友公司之著作財產權。嗣於八十九年一月二十六日
    下午五時十分許，由好朋友公司委任之代理人丙○○會同警員當場在上址公司內
    查獲，並扣得「天若有情III烽火佳人」影音光碟片一片。
二、案經好朋友公司訴由彰化縣警察局二林分局報請台灣彰化地方法院檢察署檢察官
    偵查起訴。
      理    由
一、訊據被告丁○○否認有何違反著作權法之犯行，辯稱：警方與好朋友公司人員至
    伊公司時，伊人在廚房，該「天若有情III烽火佳人」影音光碟片（ＶＣＤ）究竟
    如何而來伊不知道，是否告訴人公司人員趁伊不在店內時故意放置亦有可能，伊
    不知該光碟片為版片，且如果伊明知該光碟片為版片，而欲將之販賣或充當
    贈品，絕無整間電腦公司僅查到一片之理云云。經查：上開影音光碟片之影音內
    容為好朋友公司享有著作權之事實，業據告訴人之代理人丙○○、周錫宏指訴甚
    詳，並有內政部著作權登記簿謄本、台北市政府營利事業登記證影本各一件附卷
    可稽，復有該影音光碟片一片扣案可證；次查證人張明偉警員於原審到庭證稱：
    當天我們會同告訴人前去搜索，寶庫電腦有限公司有正常營業，扣案之ＶＣＤ是
    告訴人指給我們看的，是擺在櫃台櫥窗內的架子，當時丁○○人在廚房，我們有
    請她出來等語；又告訴代理人丙○○於原審亦指稱：我自八十八年六月開始受告
    訴人之僱用擔任市場調查之工作，寶庫電腦有限公司之版帶是我於八十九年一
    月二十六日帶警員去查獲，之前在八十九年一月十五日及同年月二十日我均有進
    入該店內，我看到店內展示架上有該片版之烽火佳人的片子，所以我才跟警員
    去查等語明確，復有其製作之「蒐證取締報告表」影本一紙在卷可憑。而該片扣
    案之ＶＣＤ於警方前往查獲時，係陳列於寶庫公司內櫃台之展示架上，復有現場
    照片二張在卷可稽，且被告於警訊及偵查中均供承：該ＶＣＤ係要充當贈品等語
    。足認被告所辯：伊不知道該ＶＣＤ係從何而來，係事後卸責之詞，不足採信。
    被告又辯稱其夫曾至冠睿公司搬回幾箱電腦設備用以抵債，上開ＶＣＤ亦有可能
    來自冠睿公司云云，惟經本院傳喚冠睿公司負責人甲○○到庭結證稱：本案查扣
    之「天若有情III烽火佳人」ＶＣＤ，並非冠睿公司之物品，冠睿公司於八十七年
    六月即結束營業，且冠睿公司是做硬體設備，冠睿公司之設備已於八十七年九月
    拍賣掉，冠睿公司與寶庫公司間之債權債務應已互相抵銷掉，寶庫公司並未至冠
    睿公司搬物品抵債，且ＶＣＤ亦非冠睿公司之產品等語明確。是被告此部份所辯
    亦屬臆測之詞，不足信憑。末查被告於原審供承：寶庫公司已開了七、八年，除
    賣電腦外，尚販賣各類軟體為業，公司未僱請員工，只有伊夫妻在做，伊負責公
    司門市現場、內部之工作，其夫負責外務之工作等語，則其對充當贈品之ＶＣＤ
    ，是否為他人享有著作權利及是否為版光碟一節，依其豐富之從業經驗，應知
    之甚詳，被告自不能諉稱不知，是其所辯不知該扣案之ＶＣＤ為盜版片云云，亦
    係事後卸責之詞，不足採信。本件事證已臻明確，被告犯行堪予認定，自應依法
    論科。
二、核被告明知為侵害著作權之仿冒影音光碟片，而以著作權法第八十七條第二款所
    示意圖散布而陳列之方法，侵害他人著作權之行為，係犯同法第九十三條第三款
    之侵害他人著作權罪。原審以被告犯罪之事證明確，而適用著作權法第九十三條
    第三款，刑法第十一條前段、第四十一條、第七十四條第一款、第三十八條第一
    項第二款，罰金罰鍰提高標準條例第二條之規定，並審酌被告之素行、犯罪之動
    機、目的、手段、所生危害及其犯後之態度等一切之情狀，量處有期徒刑四月，
    並諭知易科罰金之折算標準；另以被告前未曾受有期徒刑以上刑之宣告，有台灣
    彰化地方法院檢察署刑案資料查註紀錄表在卷可稽，經此教訓，當知警惕，應無
    再犯之虞，認所宣告之刑以暫不執行為適當，併為緩刑之宣告，以啟自新；及敘
    明扣案之「天若有情III烽火佳人」影音光碟片一片，係被告所有，供犯罪所用之
    物，依刑法第三十八條第一項第二款規定，宣告沒收。經核原判決認事、用法，
    均無違誤，量刑亦稱妥適，被告上訴意旨否認犯罪，指摘原判決不當，為無理由
    ，應予駁回。
據上論結，應依刑事訴訟法第三百六十八條，判決如主文。
本案經檢察官乙○○到庭執行職務。
中      華      民      國      九十     年       三      月   二十二   日
                                  臺灣高等法院臺中分院刑事第四庭
                                        審判長法  官  洪  耀  宗
                                              法  官  吳  重  政
                                              法  官  江  德  千
右正本證明與原本無異。
不得上訴。
                                              書記官  吳  麗  琴
中      華      民      國      九十     年       三      月    二十三  日
附錄論罪科刑法條
著作權法第八十七條
有左列情形之一者，除本法另有規定外，視為侵害著作權或製版權：
一、以侵害著作人名譽之方法利用其著作者。
二、明知為侵害著作權或製版權之物而散布或意圖散布而陳列或持有或意圖營利而交
    付者。
三、輸入未經著作財產權人或製版權人授權重製之重製物或製版物者。
四、未經著作財產權人同意而輸入著作原件或其重製物者。
五、明知係侵害電腦程式著作權之重製物而仍作為直接營利之使用者。
著作權法第九十三條
有左列情形之一者，處二年以下有期徒刑，得併科新台幣十萬元以下罰金：
一、侵害第十五條至第十七條規定之著作人格權者。
二、違反第七十條規定者。
三、以第八十七條各款方法之一侵害他人之著作權者。                        Ｉ


司法院資訊處製作；財團法人民間司法改革基金會備份。
